臺灣高等法院刑事裁定
109年度抗字第68號
抗  告  人  
即  被  告  孫建祥




指定辯護人  許民憲律師
上列抗告人因違反毒品危害防制條例案件，不服臺灣新竹地方法
院，中華民國108年11月13日所為延長羈押裁定（108年度訴字第
502號），提起抗告，本院裁定如下：
    主  文
抗告駁回。                   
    理  由
一、原裁定意旨略以：本件抗告人即被告孫建祥（下稱被告）前
    經訊問後，否認起訴書附表編號2、4 販賣第一級毒品犯行
    ，惟有起訴書所載各項證據在卷可參，足認被告販賣第一級
    毒品之犯罪嫌疑重大，又被告所犯之罪，為最重本刑死刑、
    無期徒刑之罪，有相當理由認被告有可能為了逃避後續審判
    及執行而有逃亡之虞，況且被告對其犯行於偵查中承認，卻
    於原審訊問時否認，供述前後不一，亦與證人彭黃利之證述
    不符，足認有勾串證人之虞，認有羈押之必要，爰依刑事訴
    訟法第101條第1項第3款規定，自民國108年6月21日羈押3月
    並禁止接見通信。茲因原審以羈押期間即將屆滿，經訊問被
    告後，被告固坦承起訴書附表編號2犯行，但仍否認附表編
    號4 販賣第一級毒品既遂之犯行（見原審卷一第368頁），
    且原審108年8月27日審理程序之證人彭黃利未到庭作證，被
    告及辯護人仍聲請繼續傳喚證人彭黃利到庭（見原審卷一第
    366至367頁），原審定於同年10月8日續行審理，故如非以
    羈押及禁止接見通信之方式，難以排除被告與證人彭黃利有
    勾串之虞，認被告羈押之原因仍然存在，且有繼續羈押及禁
    止接見通信之必要，故自108年9月21日延長羈押2月並禁止
    接見通信。嗣證人彭黃利於原審108年10月8日審理程序到庭
    證述且本案於當日辯論終結，並於108年10月29日宣判，原
    諭知禁止接見通信之原因已不存在，原審認被告已無禁止接
    見通信之必要，爰予以解除禁止接見通信，並於108年11月1
    2日調查程序訊問被告後，雖其仍否認起訴書附表編號2之犯
    行，然此部分犯行業據原審108年度訴字第502號判處有期徒
    刑7年8 月。而被告所犯之毒品危害防制條例第4條第1項之
    販賣第一級毒品罪係死刑、無期徒刑或最輕本刑為5年以上
    有期徒刑之重罪，又被告既經起訴重罪亦判處重刑，自有相
    當理由認其有逃亡之可能，故本件羈押原因依然存在，且原
    審於108年10月8日命被告具保新臺幣（下同）3萬元後停止
    羈押，惟被告仍未能具保，顯有逃亡之虞，且其業已提起上
    訴，為確保後續審判程序之順利進行，限制住居及責付等替
    代羈押方式顯不足以對被告產生心理強制力，認仍有羈押之
    必要，自108年11月21日延長羈押2月等語。
二、抗告意旨略以：檢察官並無提出可公認之明確物證，證明被
    告確係檢察官片面指控之販賣行為，而依證人於原審108年1
    0月8日審理程序到庭證述，已明確證稱被告係幫其拿用，被
    告並無海洛因可供其販賣，且證人於偵查中之供詞前後不一
    致，亦與被告陳述不相符合，足認起訴書所列編號2之證人
    仍有記憶錯誤之實際發生之可能性，又原裁定所謂有起訴書
    所載各項證據在卷可參，然並未明確列出以供諸社會公鑑，
    有隱諱公知權之事實或疑慮；又依憲法第8條規定，非經法
    定程序不得逮捕拘禁，然被告遭警方拘提時，並非被告身分
    ，亦非現行犯，故爰請法院調閱108年10月29日之聲請狀察
    明事實，且被告已覓得保證金3萬元，請求允許具保云云。
三、按法院對被告執行之羈押，本質上係為使訴訟程序得以順利
    進行或為保全證據或為保全對被告刑罰之執行之目的，而對
    被告所實施之剝奪人身自由之強制處分，是對被告有無羈押
    之必要，當由法院以上述羈押之目的，依職權為目的性之裁
    量為其裁量標準，如就客觀情事觀察，法院羈押裁定，無明
    顯違反比例原則，即難謂有何違法或不當可言。又被告有繼
    續羈押之必要者，得於期間未滿前，經法院依第101條或第1
    01 條之1之規定訊問被告後，以裁定延長之，刑事訴訟法第
    108 第1項前段但書定有明文。被告有無繼續羈押之必要，
    應許由法院斟酌訴訟進行程度及其他一切情事而為認定（最
    高法院46年台抗字第6號判例參照），是被告經執行羈押後
    ，有無繼續羈押之必要，應以原執行羈押之原因是否依然存
    在為依據，併由法院參酌個案情況，依訴訟進行程度及其他
    一切情事而為認定，此乃法律所賦予法院之職權。是法院審
    酌是否延長羈押時，仍應審查：被告犯罪嫌疑是否重大、被
    告是否有刑事訴訟法第101條第1項、101條之1 所示各款情
    事、是否有非予羈押，顯難進行追訴、審判或執行之必要情
    事等要件，並依卷內具體客觀事證予以斟酌後，決定是否有
    延長羈押之「正當原因」及「必要性」。所謂必要與否，應
    按照訴訟進行程度，及其他一切情事，由法院斟酌認定。再
    羈押之目的，主要在於使追訴、審判或執行得以順利進行，
    法院僅須審查被告犯罪嫌疑是否重大、有無羈押原因、以及
    有無賴羈押以保全偵審或執行之必要，由法院就具體個案情
    節予以斟酌決定，如就客觀情事觀察，法院許可羈押之裁定
    或延長羈押之裁定，在目的與手段間之衡量並無明顯違反比
    例原則情形，即無違法或不當可言，且關於羈押原因之判斷
    ，尚不適用訴訟上之嚴格證明原則。
四、經查：
（一）被告因涉犯販賣第一級毒品罪嫌，經原審訊問後，否認起
      訴書附表編號2、4販賣第一級毒品犯行，惟有起訴書所載
      各項證據在卷可參，足認被告販賣第一級毒品之犯罪嫌疑
      重大，又被告所犯之罪，為最重本刑死刑、無期徒刑之罪
      ，有相當理由認被告有可能為了逃避後續審判及執行而有
      逃亡之虞，況且被告對其犯行於偵查中承認，卻於原審訊
      問時否認，供述前後不一，亦與證人彭黃利之證述不符，
      足認有勾串證人之虞，認有羈押之必要，爰依刑事訴訟法
      第101條第1項第3款規定，自108年6月21日羈押3 月；原
      審嗣就本案上開情節斟酌決定，認前揭羈押原因及必要性
      依然存在，若予具保等較輕之處分，顯不足以確保審判程
      序之順利進行，而分別裁定自108年9月21日、11月21日起
      延長羈押2月在案。又被告經原審審理後，於108年10月29
      日，以108年度訴字第502號判決共同犯販賣第一級毒品罪
      ，處有期徒刑7年8月在案，有該判決在卷可參，被告仍執
      前詞，主張本案犯罪嫌疑並非重大云云，自難採信。且被
      告所涉上開販賣第一級毒品犯行，經其提起上訴後，現繫
      屬於本院，亦亟待本院進行後續審理程序。
（二）次按依刑事訴訟法第121條規定，第107條第1項之撤銷羈
      押，以法院之裁定行之。法院雖同意檢察官借提被告執行
      徒刑，並非認羈押原因已消滅。是以，法院如同意檢察官
      借提被告執行徒刑，其羈押原因未消滅，應認原執行羈押
      期間中斷進行（本院暨所屬法院106 年法律座談會刑事類
      提案第21號研討結果參照）。查本件於原審審理程序進行
      中，被告羈押期間內，被告因另違反毒品危害防制條例案
      件，經原審法院以108年度訴字第284號判處有期徒刑8月
      確定，嗣經臺灣新竹地方檢察署於108年11月11日以竹檢
      德執公108執5825字第1089040717號函向原審法院洽借被
      告先予執行有期徒刑8月，經原審法院於108年11月28日以
      新院平刑仁108訴502字第039502號函同意臺灣新竹地方檢
      察署借提被告，先予執行其確定案件，有上開二函文及本
      院被告前案紀錄表附卷可按，揆諸前揭規定及敘明，原裁
      定之延長羈押處分，性質上係屬中斷，而非羈押原因已消
      滅，原裁定之延長羈押處分中斷進行，羈押期間停止計算
      。（至另案執行期滿後，因羈押原因仍在而有續行羈押之
      必要者，乃中斷羈押之後的續行羈押，嗣由繫屬中之法院
      再予審酌）。
（三）另原審雖於108年10月8日，命被告具保3萬元後停止羈押
      ，惟被告仍未能具保，顯有逃亡之虞，本件羈押之原因並
      未消滅，復查無其他法定停止羈押事由，衡諸被告之涉案
      情節，所涉販賣第一級毒品犯行，無視國家禁絕毒品之政
      策、使毒品流行販賣於市面上而對社會侵犯之危害性，及
      國家刑罰權遂行之公益考量，本案對被告維持羈押處分係
      適當、必要，且經司法追訴之國家與社會公益，及被告人
      身自由之私益兩相利益衡量，本院認原審裁定被告延長羈
      押時，前述之羈押原因仍然存在，若命被告具保、責付或
      限制住居等侵害較小之手段，均不足以確保審判或執行程
      序之順利進行，非予羈押，國家追訴及刑罰權即有難以實
      現之危險，而有繼續羈押之必要予以裁定延長羈押，就客
      觀情事觀之，原裁定目的與手段之間衡量，自有羈押之正
      當性及必要性，核無不當、違法或悖乎比例原則之違誤。
      綜上，原審於羈押期間屆滿前，經訊問被告，復核閱現存
      卷證資料後，認被告前述羈押原因依然存在，並考量為確
      保日後審理或執行得以順利進行，仍認有繼續羈押之必要
      ，而裁定延長羈押，核無不合。至抗告意旨所述被告已覓
      得保證金3萬元，請求准予具保云云，惟被告自108年12月
      5日起，以另案受刑人身分入監執行，有本院被告前案紀
      錄表在卷可稽，是被告現因另案而在監執行，為該案之受
      刑人，非本案之羈押，原羈押期間中斷進行，俟待另案執
      行期滿後，回復羈押中之被告身分時，再由本案繫屬之法
      院斟酌訴訟進行程度及其他一切情事，而為准駁具保停止
      羈押之處分，併予敘明。被告執持前詞提起抗告，指摘原
      裁定不當，為無理由，應予駁回。
據上論斷，應依刑事訴訟法第412 條，裁定如主文。
中　　華　　民　　國　　109 　年　　1 　　月　　20　　日
                  刑事第十一庭  審判長法　官　楊力進
                              　　    法　官　許文章
                              　    　法　官　沈君玲
以上正本證明與原本無異。
不得再抗告。
                                  　　書記官　彭于瑛
中　　華　　民　　國　　109 　年　　1 　　月　　20　　日